【裁判字號】    92,交聲,138
【裁判日期】    920421
【裁判案由】    違反道路交通管理處罰條例聲明異議
【裁判全文】
臺灣臺北地方法院交通事件裁定                    九十二年度交聲字第一三八號
    原處分機關  台北市交通事件裁決所
    異  議  人
    即受處分人  甲○○
右列受處分人因違反道路交通管理處罰條例案件，對於台北市交通事件裁決所中華民
國九十二年一月七日所為之處分（原處分案號：北市裁三字第車裁二二－ＡＢＸ一七
○八六四、北市裁三字第駕裁二二－ＡＢＸ一七○八六五號），聲明異議，本院裁定
如左：
    主      文
異議均駁回。
    理      由
一、按道路交通管理處罰條例所稱之汽車，依該條例第三條第八款規定，包括機器腳
    踏車在內。又汽車駕駛人，行經有燈光號誌管制之交岔路口闖紅燈者，處新台幣
    （下同）一千八百元以上五千四百元以下罰鍰，道路交通管理處罰條例第五十三
    條定有明文；再汽車駕駛人駕駛汽車有違反道路交通管理處罰條例之行為，經交
    通勤務警察制止時，拒絕停車接受稽查而逃逸者，處三千元以上六千元以下罰鍰
    ，同條例第六十條第一項亦定有明文，且汽車駕駛人駕駛汽車違反道路交通管理
    處罰條例第五十三條、第六十條第一項規定者，除應依該條所規定之罰鍰處罰外
    ，並應分別予記違規點數三點（違反第五十三條部分）、一點（違反第六十條第
    一項部分），復為道路交通管理處罰條例第六十三條第一項第三款、第一款所明
    定。再逕行舉發違反道路交通管理事件，經汽車所有人依通知單之應到案日期前
    到案，並告知違規駕駛人姓名、身分證統一編號及住址者，處罰機關應即另行通
    知違規駕駛人到案依法處理；逾應到案日期，處罰機關應依道路交通管理處罰條
    例第八十五條第三項規定處罰該汽車所有人，亦為違反道路交通管理事件統一裁
    罰標準及處理細則（於民國九十一年九月一日後該法之名稱已修正為違反道路交
    通管理事件統一裁罰基準及處理細則，下稱處理細則）第二十四條所明定，易言
    之，如汽機車駕駛人在道路上闖紅燈行駛，為警當場攔停者，處罰機關固應對該
    汽機車駕駛人為處罰，惟若舉發機關並非當場對該部汽機車攔停，而係依該處理
    細則第二十三條第一項第一款、第四款「汽車違反道路交通管理事件屬於左列情
    形之一，當場不能或不宜攔截掣單舉發者，得逕行舉發之：一、闖紅燈或平交道
    ‧‧‧四、不服指揮稽查逃逸‧‧‧」規定逕行舉發者（按：此條文已於九十一
    年八月三十日刪除，並自同年九月一日施行，總統並於九十一年七月三日公布道
    路交通管理處罰條例增訂第七條之二條文，再經行政院於九十一年八月十四日發
    布該條文自九十一年九月一日施行，該條文第一項第一款、第四款係規定「汽車
    駕駛人之行為有左列情形之一，當場不能或不宜攔截製單舉發者，得對汽車所有
    人逕行舉發處罰：一、闖紅燈或平交道‧‧‧四、不服從指揮稽查而逃逸者。‧
    ‧‧」），此際舉發機關只能依上開處理細則第二十三條第二項規定對汽機車所
    有人為掣單舉發（按：該處理細則第二十三條條文刪除後，應依道路交通管理處
    罰條例第七條之二第二項之規定逕行掣單舉發），而如經舉發之汽機車所有人在
    舉發通知單上所載之應到案日期前到案，並告知處罰機關該名闖紅燈行駛及不服
    稽查逃逸之汽機車違規駕駛人姓名、身分證統一編號及住址者，處罰機關應即依
    前開細則第二十四條規定處罰該名違規駕駛人，而如汽機車所有人未於應到案日
    期前到案或雖於應到案日期前到案，而未告知處罰機關實際之違規駕駛人者，處
    罰機關仍應依道路交通管理處罰條例第八十五條第三項「本條例關於車輛駕駛人
    之處罰，如應歸責於車輛所有人者，處罰車輛所有人。」規定，對車輛所有人加
    以處罰。又行為人如係騎乘機車闖紅燈行駛，又經交通勤務警察制止時，拒絕停
    車接受稽查而逃逸，嗣為警逕行舉發，而在舉發通知單上所載之應到案日期前聽
    候裁決，經主管機關調查後仍認定有上開違規行為者，依前開處理細則第四十四
    條第一項及違反道路交通管理事件統一裁罰標準表（於九十一年九月一日後，該
    名稱已修正為違反道路交通管理事件統一裁罰基準表，下稱基準表）規定，需對
    該行為人各處以一千八百元（闖紅燈）、三千元（不服稽查逃逸）之罰鍰，並分
    別記違規點數三點、一點。
二、本件異議人即受處分人甲○○所有之車牌號碼ＢＥＹ－三六五號重型機車，於九
    十一年三月二十一日上午七時五十五分許，沿台北市○○路○段由北往南方向行
    駛，途經中華路一段與洛陽街設有燈光號誌管制之交岔路口之際，竟不遵守交通
    號誌闖紅燈強行左轉往洛陽街繼續行駛，適為在該路口執勤之台北市政府警察局
    中正第一分局交通分隊警員李志豐發現以手勢指揮並鳴笛示意受處分人所有該部
    機車停車靠邊接受稽查，詎騎乘受處分人所有該部機車之人竟拒絕停車接受稽查
    而反加速逃逸，嗣員警乃記明該部機車之車牌號碼等資料，而以受處分人所有之
    該部機車有違反前揭道路交通管理處罰條例第五十三條、第六十條第一項規定之
    行為掣單舉發，嗣將舉發單送達於受處分人後，受處分人雖於舉發通知單上所載
    之應到案日期（九十一年四月二十五日）前之九十一年四月二日向原處分機關提
    出申訴，惟未向原處分機關告知該部機車為警舉發當時之駕駛人確實姓名及年籍
    ，經原處分機關請舉發單位即台北市政府警察局中正第一分局調查結果，仍認受
    處分人所有之機車確有前開違規行為，原處分機關乃依道路交通管理處罰條例第
    五十三條（贅引第一項）、第六十條第一項、第六十三條第一項第一款、第三款
    、第八十五條第三項及處理細則第二十四條、第四十四條第一項暨基準表之規定
    ，於九十二年一月七日分別以北市裁三字第駕裁二二－ＡＢＸ一七○八六五號、
    北市裁三字第車裁二二－ＡＢＸ一七○八六四號，就受處分人所有該部機車前開
    闖紅燈、不服稽查逃逸之行為各裁處該部機車之所有人即受處分人罰鍰一千八百
    元、三千元，合計罰鍰四千八百元，並各記受處分人違規點數三點、一點，合計
    共記違規點數四點。
三、訊據受處分人對於車牌號碼ＢＥＹ－三六五號重型機車為伊所有之事實坦承不諱
    ，然矢口否認有何違反道路交通管理處罰條例之行為，辯稱：員警舉發之違規時
    間，當時伊正騎乘該車自伊內湖路住所前往台北市○○○路○段七十七號八樓之
    一之公司上班，該車不可能出現在違規地點云云。
四、經查：受處分人所有之前開重型機車如何於前述時間，在前揭設有紅綠燈光號誌
    管制之路口，明知為禁止通行之紅燈號誌，竟仍違規闖紅燈左轉行駛，暨經交通
    勤務警察制止時，拒絕停車接受稽查而逃逸之違規事實，業據證人即目睹受處分
    人所有之機車違規行駛繼而開單告發受處分人之員警李志豐於本院九十二年三月
    十九日調查時，以具結擔保其供述之真實性，並在負擔偽證罪之心理處罰心理狀
    態下證稱「（問：當天舉發經過為何？）在九十一年三月二十一日早上的七點到
    九點，我在中華路、洛陽街口擔任稽查取締工作，在七點五十五分時，見到車號
    ＢＥＹ－三六五重機車沿中華路北往東方向行駛紅燈左轉洛陽街，洛陽街是單行
    道，該路口是禁止左轉，機車如要左轉的話是要兩段式左轉，我便上前攔查，但
    該車並未停車受檢，而從我身旁右側駛過，我便將該機車車號記下，回分局後上
    電腦查詢，該車登記的車型及顏色都與我所看到的違規機車一樣，所以我就開單
    舉發。」、「（問：當時你是如何攔查？）我當時有鳴笛加上手勢。」、「（問
    ：你當時是如何記下車號？）當時該機車剛好是在我的正前方，差不多三個人的
    距離，所以我不可能會看錯，當天天氣是有陽光，視線很好，我就馬上將該車車
    號記載在我的告發單的簿子封面。」等語明確（見本院九十二年三月十九日訊問
    筆錄）。按證人李志豐乃為原處分機關所認定受處分人所有之機車有前開違規行
    為之原證人，其並到庭在本院面前以言詞供述本件訴訟上之待證事實（即受處分
    人有前開違規事實），本院由其上開證詞已得有受處分人所有之機車確有上開違
    規行為之心證，且於本件卷存證據資料內並無任何積極證據足以證明證人上開證
    詞係屬虛偽，亦無足以令人顯信證人之證述為不可採之品性證據或前科證據存在
    ，本院自不得僅以證人係本件開單告發受處分人之員警而全盤抹煞其在訴訟上所
    具有之原證人資格，且交通警察掣單舉發違反道路交通管理處罰條例所列之違規
    事實，本質上為行政處分，係公務員基於職務上之權力，依法就特定之具體事件
    所為之具公法上效果之單方面行政行為，基於公務員為公法上行為具有公信力之
    原則，該行政行為當可被推定為真正，其據以依法處分之事實認定亦為正確無誤
    ，若謂公務員一切行政行為均需預留證據以證其實，則國家行政勢必窒礙難行，
    據此，刑事訴訟法就犯罪證據有關之規定中與屬行政秩序罰之交通違規裁罰本質
    不合之部分，自不在準用之列，況本院經查亦無任何證據足資證明證人有捏造事
    實違法取締之情事，則執勤員警本其維護交通秩序、安全職責所為之舉發，自應
    受到合法、正確之推定。再本件受處分人固提出在職證明及考勤表並辯稱員警舉
    發之違規時間，當時伊正騎乘該車自伊內湖路住所前往台北市○○○路○段七十
    七號八樓之一之公司上班，該車不可能出現在違規地點云云，然查就受處分人所
    提出之前開在職證明及考勤表觀之，僅足以證明受處分人於九十一年三月二十一
    日上午八時二十九分打卡上班，並於同日十八時十一分打卡下班之事實，而受處
    分人是否有將該部機車借予他人騎乘，則無從認定，是自無足為受處分人所有之
    前開機車未為違規行為之事證。本件受處分人既自承上述機車為伊所有，且未能
    提出證據以資證明伊所有之機車無違規行為，復未就上述逕行舉發之違規事件，
    於應到案日期前告知違規駕駛人姓名、身分證統一編號及住址，供處罰機關另行
    通知違規駕駛人到案依法處理；處罰機關自應依道路交通管理處罰條例第八十五
    條第三項規定處罰該汽車所有人，上開受處分人提出之證據，亦不足使本院對證
    人所供述「受處分人所有重型機車經人駕駛違規」之事實產生任何合理之懷疑，
    從而本件受處分人空言辯稱員警舉發之違規時間，當時伊正騎乘該車自伊內湖路
    住所前往台北市○○○路○段七十七號八樓之一之公司上班，該車不可能出現在
    違規地點云云，自無足採，本件事證明確，受處分人所有之機車確有前開違規行
    為堪以認定。
五、綜上所述，受處分人所有之前開機車確有在上開時、地行經有燈光號誌管制之交
    岔路口闖紅燈行駛及經交通勤務警察制止時，拒絕停車接受稽查而逃逸之違規行
    為，從而原處分機關依前揭道路交通管理處罰條例第五十三條、第六十條第一項
    、第六十三條第一項第一款、第三款、第八十五條第三項及處理細則第二十四條
    、第四十四條第一項暨基準表之規定，就受處分人所有機車前開闖紅燈、不服稽
    查逃逸之行為各裁處該部機車之所有人即受處分人罰鍰一千八百元、三千元，合
    計罰鍰四千八百元，並予記違規點數四點，核無違誤，本件受處分人之異議為無
    理由，應予駁回。
據上論斷，應依道路交通案件處理辦法第十九條，裁定如主文。
中      華      民      國      九十二      年    四    月    二十一    日
                                        臺灣臺北地方法院交通法庭
                                            法  官  黃  紹  紘
右正本證明與原本無異。
如不服本裁定，應於裁定送達後五日內向本院提出抗告狀。
                                            書記官  劉  新  怡
中      華      民      國      九十二      年    四    月    二十一    日


司法院資訊處製作；財團法人民間司法改革基金會備份。
